---
title: "Dzień 2 - Bazowa grafika - ciąg dalszy"
header-includes:
  - \usepackage[polish]{babel}
output:
  html_document:
    toc: true
    toc_depth: 5
    toc_float:
      collapsed: false
      smooth_scroll: false
  pdf_document:
    toc: yes
    toc_depth: '5'
---
<style type="text/css">
.title {
  display: none;
}

.table {
    width:70%;
}

#getting-started img {
  margin-right: 10px;
}

</style>

[Wersja pdf](bazowagrafikacd.pdf)

# Bazowa grafika - ciąg dalszy

## Funkcja `axis`

Komentarz: pierwszy parametr `axis` określa położenie osi: 1- dół, 2- lewa strona, 3 - góra, 4 - prawa strona.

```{r}
a<-c(1,2,3,4,5,6,7)
b<-c(23,3,2,4,5,2,-2)
plot(a,b,axes=FALSE,type="o",col="blue",ann=FALSE)
axis(4, las=1, at=10*0:range(b)[2])
axis(3, at=1:7, lab=c("Pn","Wt","Śr","Czw","Pt","So","Nd"))
box()
```



## Parametr `at` - kontrola nad podziałką
Jeśli w parametrze `at` chcemy mieć kontrolę nad tym co będzie, możemy dodać tam ręcznie konkretny wektor. Ale musimy pamiętać o marginesach.
```{r}
a<-c(1,2,3,4,5,6,7)
b<-c(23,3,2,4,5,2,-2)
plot(a,b,axes=FALSE,type="o",col="blue",ann=FALSE)
axis(2, las=1, at=c(0,5,17,20,23))
axis(1, at=1:7, lab=c("Pn","Wt","Śr","Czw","Pt","So","Nd"))
box()
```

## Wykresy dwuosiowe
Wykresy dwuosiowe należy stosować z dużą rozwagą. Najprościej użyć parametru `new` ustawionego na `TRUE`. Parametry `xaxt` i `yaxt` dotyczą odpowienich podziałek na osiach. Przykładowo:

```{r}
x<-c(1,2,3,4,5)
y1<-c(5,4,6,7,4)
y2<-c(100,101,103,99,98)
plot(x,y1,type="l",col="red")
par(new=TRUE)
plot(x, y2,,type="l",col="blue",xaxt="n", yaxt="n",xlab="",ylab="")
axis(4)
legend("topleft",col=c("red","blue"),lty=1,legend=c("y1","y2"))
```

A jak dodać etykietę prawej osi y?

```{r}
old_par <- par(no.readonly = TRUE)
par(mar=c(5,4,4,5)+.1)
x<-c(1,2,3,4,5)
y1<-c(5,4,6,7,4)
y2<-c(100,101,103,99,98)
plot(x,y1,type="l",col="red")
par(new=TRUE)
plot(x, y2,,type="l",col="blue",xaxt="n", yaxt="n",xlab="",ylab="")
axis(4)
legend("topleft",col=c("red","blue"),lty=1,legend=c("y1","y2"))
mtext("y2",side=4,line=3)
par(old_par)
```

## Kolory - jeszcze raz

Składnia: `gray.colors(num_colors, start=value, end=value, gamma=value)`. 

0 = czerń i 1 = biel (domyślnie start=0.3 i end=0.9).

```{r echo=FALSE}
old_par <- par(no.readonly = TRUE)	# save current graphical parameters
par(mar=c(3, 3, 3, 3))				# set margins to three lines
	
									# arguments for plot described in plot(), 
									# plot.default(), and par()
plot(0,0, type="n", xlim=c(0,32), ylim=c(1,6), xlab=NA, ylab=NA, axes=FALSE, bty="n")
title(main="gray.colors(n, start=1, end=0)", line=0)

for (i in 1:5) {					# loop through five versions of the vector
	div <- 2^i						# number of divisions in this palette
	col_vec <- gray.colors(div, start=0, end=1)
	for(k in 1:div) {
		x_left <- (32/div)*(k-1)
		x_right <- (32/div)*(k)
		y_bottom <- i
		y_top <- i+0.8
		rect(x_left, y_bottom, x_right, y_top, col=col_vec[k],  border="gray60")
	}
	text(0, i-0.08, paste("n =", div), col="gray40", adj=0, cex=0.7)
} 
par(old_par)
```

Składnia: `heat.colors(num_colors, alpha=value)`.

```{r echo=FALSE}
old_par <- par(no.readonly = TRUE)	# save current graphical parameters
par(mar=c(3, 3, 3, 3))				# set margins to three lines
	
									# arguments for plot described in plot(), 
									# plot.default(), and par()
plot(0,0, type="n", xlim=c(0,32), ylim=c(1,6), xlab=NA, ylab=NA, axes=FALSE, bty="n")
title(main="heat.colors(n)", line=0)

for (i in 1:5) {					# loop through five versions of the color vector
	div <- 2^i						# number of divisions in this palette
	col_vec <- heat.colors(div)
	for(k in 1:div) {
		x_left <- (32/div)*(k-1)
		x_right <- (32/div)*(k)
		y_bottom <- i
		y_top <- i+0.8
		rect(x_left, y_bottom, x_right, y_top, col=col_vec[k],  border="gray60")
	}
	text(0, i-0.08, paste("n =", div), col="gray40", adj=0, cex=0.7)
} 
par(old_par)
```

Z przezroczystością:

```{r echo=FALSE}
old_par <- par(no.readonly = TRUE)	# save current graphical parameters
par(mar=c(3, 3, 3, 3))				# set margins to three lines
	
									# arguments described in plot(), plot.default(), par()
plot(0,0, type="n", xlim=c(0,16), ylim=c(1,6), xlab=NA, ylab=NA, axes=FALSE, bty="n")
title(main="heat.colors(16) z parametrem alpha", line=0)

alpha_vector <- c(1.0, 0.8, 0.6, 0.4, 0.2)

for (i in 1:5) {					# make five versions of the color vector
	col_vec <- heat.colors(16, alpha=alpha_vector[i])
	
	rect(-1, i+0.2, 17, i+0.6, col="gray30", border=NA) 
	
	for(k in 1:16) {
		x_left <- k-1
		x_right <- k
		y_bottom <- i
		y_top <- i+0.8
		rect(x_left, y_bottom, x_right, y_top, col=col_vec[k],  border="gray60")
	}
	info_text <- paste("alpha =", alpha_vector[i])
	text(0, i-0.08, info_text, col="gray40", adj=0, cex=0.7)
} 
par(old_par)
```

Pozostałe możliwości:

```{r echo=FALSE}
old_par <- par(no.readonly = TRUE)	# save current graphical parameters
par(xaxt="n", yaxt="n")				# do not draw axes
par(mar=c(3, 3, 3, 3))				# set margins

									# arguments described in plot(), plot.default(), par()
plot(0,0, type="n", xlim=c(0,16), ylim=c(1,6), xlab=NA, ylab=NA, axes=FALSE, bty="n")

title(main="Funkcje do tworzenia palet kolorów", line=0)
title(main=list("16 kolorów w każdej palecie", col="gray40", cex=0.8), line=-1)

color_vector <- c("rainbow(16)", "topo.colors(16)", "terrain.colors(16)", "cm.colors(16)", "heat.colors(16)")

for (i in 1:5) {					# make five versions of the vector of colors
	col_vec <- eval(parse(text=color_vector[i]))  # evaluates string as function
	for(k in 1:16) {
		x_left <- k-1
		x_right <- k
		y_bottom <- i
		y_top <- i+0.8
		rect(x_left, y_bottom, x_right, y_top, col=col_vec[k], border="gray60")
	}
	text(0, i-0.08, color_vector[i], col="gray40", adj=0, cex=0.7)
} 
par(old_par)
```

`rainbow` z określonym początkiem i końcem:

```{r echo=FALSE}
old_par <- par(no.readonly = TRUE)	# save current graphical parameters
par(xaxt="n", yaxt="n")				# do not draw axes
par(mar=c(3, 3, 3, 3))				# set margins
	
plot(c(0,16), c(1,6), type="n", xaxp=c(0,16,1), yaxp=c(1,6,1), xlab=NA, ylab=NA, bty="n")
title(main="rainbow(16) z podzakresem", line=0)
									# vectors of five pairs of start/end values
start_vector <- c(0, 0.10, 0.5, 0.65, 0.85)
end_vector <- c(0.15, 0.25, 0.6, 1, 1)

for (i in 1:5) {					# make five versions of the subrange
	col_vec <- rainbow(16, start=start_vector[i], end=end_vector[i])
	for(k in 1:16) {
		x_left <- k-1
		x_right <- k
		y_bottom <- i
		y_top <- i+0.8
		rect(x_left, y_bottom, x_right, y_top, col=col_vec[k],  border="gray60")
	}
	text(0, i-0.08, paste("start=", start_vector[i], ", end=", end_vector[i]), 
	    col="gray40", adj=0, cex=0.7)
} 
par(old_par)
```

Składnia: `hsv(h=value, s=value, v=value, gamma=value, alpha=value)`. Opis na wiki - [link](https://pl.wikipedia.org/wiki/HSV_(grafika)).

```{r echo=FALSE}
old_par <- par(no.readonly = TRUE)	# save current graphical parameters
par(xaxt="n", yaxt="n")				# do not draw axes
par(mar=c(3, 3, 3, 3))				# set margins
	
plot(c(0,16), c(1,6), type="n", xaxp=c(0,16,1), yaxp=c(1,6,1), xlab=NA, ylab=NA, bty="n")
title(main="hsv()", line=0)
title(main=list("hue, saturation, value", col="gray40", cex=0.8), line=-1)

colors5 <- "hsv(h=k/16, s=1, v=1)"
info5 <- "hue 0 to 1, saturation of 1, value of 1"

colors4 <- "hsv(h=k/16, s=0.5, v=1)"
info4 <- "hue 0 to 1, saturation of 0.5, value of 1"

colors3 <- "hsv(h=k/16, s=1, v=0.5)"
info3 <- "hue 0 to 1, saturation of 1, value of 0.5"

colors2 <- "hsv(h=1, s=k/16, v=1)"
info2 <- "hue of 1, saturation 0 to 1, value of 1"

colors1 <- "hsv(h=1, s=1, v=k/16)"
info1 <- "hue of 1, saturation of 1, value 0 to 1"

colors <- list(colors1, colors2, colors3, colors4, colors5)
info <- list(info1, info2, info3, info4, info5)

for (i in 1:5) {					# make five different versions
	col_vec <- parse(text=colors[i])
	for(k in 1:16) {
		color <- eval(col_vec)		# interpret string as a function
		x_left <- k-1
		x_right <- k
		y_bottom <- i
		y_top <- i+0.8
		rect(x_left, y_bottom, x_right, y_top, col=color, border="gray60")
	}
	text(0, i-0.08, info[i], col="gray40", adj=0, cex=0.7)
} 
par(old_par)
```

## Wykres słupkowy - barplot

```{r}
urlopy<- c(23,3,4,15,8)
barplot(urlopy)
```

Parametry: `names.arg` - nazwy argumentów, `border` - kolor brzegu, `density` - wypełnienie.

```{r}
barplot(urlopy, main="Urlopy", xlab="Miesiące",  
   ylab="Łącznie", names.arg=c("Sty","Lut","Mar","Kwi","Maj"), 
   border="pink", density=c(10,40,30,20,50))
```

Parametr `horiz=TRUE` zmienia orientację na poziomą.

```{r}
barplot(urlopy, main="Urlopy", xlab="Miesiące",  
   ylab="Łącznie", names.arg=c("Sty","Lut","Mar","Kwi","Maj"), 
   border="pink", density=c(10,40,30,20,50), horiz=TRUE)
```

Parametr `beside=TRUE` dodaje grupowanie danych (w tym wypadku po kolumnach). `bty` - typ obramowania (tutaj legendy, `n`-brak, `o`- dookoła).

```{r}
urlopy<- matrix( c(2, 4, 8, 1,4, 5, 7,11,3,24,12,9), nrow=4, ncol=3)
urlopy
barplot(urlopy, main="Urlopy", ylab= "Razem",
   beside=TRUE, col=rainbow(4))
legend("topleft", c("1Q","2Q","3Q","4Q"), cex=0.6, 
   bty="n", fill=rainbow(4))
```

Wykres słupkowy na podstawie macierzy. `space` - odstęp między słupkami.
```{r}
barplot(urlopy, main="Urlopy", ylab="Razem", 
   col=heat.colors(4), space=0.1, cex.axis=0.8, las=1,
   names.arg=c("A","B","C"), cex=0.8)
legend("top", c("1Q","2Q","3Q","4Q"), cex=0.8, fill=heat.colors(4));
```

##Legenda - jeszcze raz

```{r}
x <- seq(-2*pi,2*pi,0.1)
plot(x, sin(x),ylab="",type="l",col="blue")
lines(x,cos(x), col="red")
legend("topleft",c("sin(x)","cos(x)"),fill=c("blue","red"))
```

Mozna też określić współrzędne. Ale musimy być ostrożni, aby nie wypaść poza obszar wykresu. 

```{r}
x <- seq(-2*pi,2*pi,0.1)
plot(x, sin(x),ylab="",type="l",col="blue")
lines(x,cos(x), col="red")
legend(0.5,0.2,c("sin(x)","cos(x)"),fill=c("blue","red"))
```

Inne przykłady:

```{r}
x<-1:10; y1=x*x; y2=2*y1
plot(x, y1, type="b", pch=19, col="red", xlab="x", ylab="y")
lines(x, y2, pch=18, col="blue", type="b", lty=2)
legend(1, 95, legend=c("Line 1", "Line 2"),
       col=c("red", "blue"), lty=1:2, cex=0.8)
```

```{r}
x<-1:10; y1=x*x; y2=2*y1
plot(x, y1, type="b", pch=19, col="red", xlab="x", ylab="y")
lines(x, y2, pch=18, col="blue", type="b", lty=2)
legend(1, 95, legend=c("Line 1", "Line 2"),
       col=c("red", "blue"), lty=1:2, cex=0.8,
       title="Line types", text.font=4, bg='lightblue')
```

```{r}
x<-1:10; y1=x*x; y2=2*y1
plot(x, y1, type="b", pch=19, col="red", xlab="x", ylab="y")
lines(x, y2, pch=18, col="blue", type="b", lty=2)
legend(1, 95, legend=c("Line 1", "Line 2"),
       col=c("red", "blue"), lty=1:2, cex=0.8,
       box.lty=2, box.lwd=2, box.col="green")
```

```{r}
x<-1:10; y1=x*x; y2=2*y1
plot(x, y1, type="b", pch=19, col="red", xlab="x", ylab="y")
lines(x, y2, pch=18, col="blue", type="b", lty=2)
legend(1, 95, legend=c("Line 1", "Line 2"),
       col=c("red", "blue"), lty=1:2, cex=0.8,
       box.lty=0)
```

```{r}
boxplot(mtcars$mpg~mtcars$cyl, 
        xlab="Cylinders", ylab="Miles/(US) gallon", 
        col=topo.colors(3))
   
legend("bottomleft", inset=.02, title="Number of Cylinders",
   c("4","6","8"), fill=topo.colors(3), horiz=TRUE, cex=0.8)
```

##Generowanie rozkładu normalnego

Składnia: `rnorm(n, mean = 0, sd = 1)`. Jako wynik otrzymujemy wektor `n` obserwacji.

##Histogram i wykres gęstości

Parametr `prob = TRUE` odpowiada za wyświetlanie gęstości a nie liczebności.

```{r}
x<-rnorm(1000)
hist(x, prob = TRUE)
lines(density(x), xlab="", ylab="", main="")
```

`breaks` określa punkty podziałów. Może być liczbą (ale zaokrąglenie do "piątek").
```{r}
hist(AirPassengers, main="Pasażerowie linii lotniczych", xlab="Pasażerowie", 
     border="blue", col="red", xlim=c(100,700), las=1, 
     breaks=9)
```

Druga opcja to podanie wektora. Ale ostrożnie. 

```{r}
hist(AirPassengers, main="Pasażerowie linii lotniczych", xlab="Pasażerowie", 
     border="blue", col="red", xlim=c(100,700), las=1, 
     breaks=c(100,300,400,500,650))
```

```{r}
hist(AirPassengers, main="Pasażerowie linii lotniczych", xlab="Pasażerowie", 
     border="blue", col="red", xlim=c(100,700), las=1, 
     breaks=c(100,300,500,700))
```

##Wykres pudełkowy - `boxplot`

```{r}
x<-c(3,4,5,6,7,8,1,2,3,14)
boxplot(x)
```

Przy dwóch zmiennych możemy użyć poniższej składni:

```{r}
boxplot(mpg~cyl,data=mtcars, main="Dane o samochodach", 
  	xlab="Liczba cylindrów", ylab="Mile na galon")
```

Parametr `horizontal=TRUE` zmienia orientację na poziomą. `notch`- dodaje "zwężenie". 
```{r}
x<-c(3,4,5,6,7,3,5,6,7,3,1,2,10,3,20)
boxplot(x, horizontal = TRUE, notch=TRUE)
```

##Mapy ciepła


```{r}
data=as.matrix(mtcars)
heatmap(data)
heatmap(data, scale="column")
heatmap(data, Colv = NA, Rowv = NA, scale="column")
```

## Wykres punktowy dla trzech zmiennych

Uwaga: warto zwrócić uwagę na parametry kolorów. 

```{r}
library(MASS)
head(ships)
plot(ships$incidents,ships$service,col=ships$type, pch=16)
legend("topleft",legend = levels(ships$type), col = c(1:5), pch=16)
```

## Baza `iris`

```{r}
data(iris)
head(iris)
plot(iris$Sepal.Length, iris$Petal.Length, col = iris$Species)
plot(iris$Sepal.Length, iris$Petal.Length, col = iris$Species, pch = 16)
plot(iris$Sepal.Length, iris$Petal.Length,
     col = iris$Species,
     pch = 16,
     cex = 2)
legend(x = 4.5, y = 7, legend = levels(iris$Species), col = c(1:3), pch = 16)
pairs(iris)
```

## Wykres mozaikowy

W tym typie wykresu podtrzebujemy zwykle macierzy/tabeli.
```{r}
choroby<-matrix(c(34,12,22,18),ncol=2,byrow=TRUE)
colnames(choroby) <- c("M","K")
rownames(choroby)<- c("GDO", "DDO")
mosaicplot(choroby, color = rainbow(2))
```

```{r}
mosaicplot(HairEyeColor, col=heat.colors(2))
```

## Wykres w perspektywie

```{r}
x <- seq(-10, 10, length = 30) 
y <- x  
f <- function(x, y) {r <- sqrt(x ^ 2 + y ^ 2); 10 * sin(r) / r}
z <- outer(x, y, f) 
persp(x, y, z)
```

##Mapy - cd.

```{r}
library(raster)
library(sp)
map1<- getData('GADM', country='POL', level=2)
map2 <- map1[map1$NAME_1=="Warmińsko-Mazurskie",]
plot(map2)
```

## Strzałki i wykresy z błędami

Arrows - link do dokumentacji - [link](https://www.rdocumentation.org/packages/graphics/versions/3.5.1/topics/arrows).

```{r}
plot(mpg~disp,data=mtcars)
arrows(x0=mtcars$disp,
       y0=mtcars$mpg*0.95,
       x1=mtcars$disp,
       y1=mtcars$mpg*1.05,
       angle=90,
       code=3,
       length=0.04,
       lwd=0.4)
```

```{r}
a<-c(3,4.5,5)
b<-c(0.1,0.2,0.3)
x<-data.frame(a,b)
colnames(x)<-c("pomiar","blad")
plot(x$pomiar, pch=19, ylim=c(2.5,5.5))
     
arrows( 1:dim(x)[1],x$pomiar-x$blad,1:dim(x)[1], x$pomiar+x$blad,
       angle=90, code=3,
       length=0.04)
```
</div>





