---
title: "Dzień 2 - Teoria"
header-includes:
  - \usepackage[polish]{babel}
output:
  html_document:
    toc: true
    toc_depth: 5
    toc_float:
      collapsed: false
      smooth_scroll: false
  pdf_document:
    toc: yes
    toc_depth: '5'
---
<style type="text/css">
.title {
  display: none;
}

.table {
    width:70%;
}

#getting-started img {
  margin-right: 10px;
}

</style>



# Teoria

[Wersja pdf](teoria.pdf)

## Metody prezentacji danych statystycznych

* forma tabelaryczna - przestawienie danych w tabelach lub tabelach statystycznych (szeregi rozdzielcze).
* forma graficzna - przedstawienie danych w formie wykresów.
* forma opisowa - przedstawienie danych w formie tekstu.

## Techniki prezentacji danych jednowymiarowych i wielowymiarowych

### Wykres punktowy

```{r echo=FALSE}
wzrost <- c(145, 167, 178, 124, 150)
waga <- c(51, 68, 64, 43, 57)
plot(wzrost,waga, col=rainbow(5))
```

### Wykres liniowy

```{r echo=FALSE}
wzrost <- c(124, 145, 150, 167, 178)
waga <- c(43, 51, 57, 68, 64)

plot(wzrost,waga,type = "l")
```

### Wykres kołowy (ciastkowy)

```{r echo = FALSE}
urlopy<- c(23,3,4,15,8)
pie(urlopy, main="urlopy", col=rainbow(length(urlopy)),
   labels=c("A","B","C","D","E"))
```

### Wykres słupkowy (paskowy)

```{r echo = FALSE}
library (MASS)
school.freq=table(painters$School)
barplot(school.freq, col=heat.colors(nrow(school.freq)))
```


```{r echo=FALSE}
urlopy<- matrix( c(2, 4, 8, 1,4, 5, 7,11,3,24,12,9), nrow=3, ncol=4)
barplot(urlopy, main="Urlopy", ylab= "Razem",
   beside=TRUE, col=rainbow(5))

```

```{r echo=FALSE}
barplot(t(urlopy), main="Urlopy", ylab="Razem", 
   col=heat.colors(3), space=0.1, cex.axis=0.8, las=1,
   names.arg=c("A","B","C"), cex=0.8)
```


### Wykres mozaikowy (kafelkowy)

```{r echo = FALSE}
choroby<-matrix(c(34,12,22,18),ncol=2,byrow=TRUE)
colnames(choroby) <- c("M","K")
rownames(choroby)<- c("GDO", "DDO")
mosaicplot(choroby, color = rainbow(2))
```

### Histogram 

```{r echo=FALSE}
erupcje<- faithful$eruptions
hist(erupcje)
```

### Wykres pudełkowy

```{r echo=FALSE}
boxplot(mpg~cyl,data=mtcars, main="Dane o samochodach", 
  	xlab="Liczba cylindrów", ylab="Mile na galon")
```

### Wykresy mapowe

```{r echo=FALSE}
library(sp)
gadm <- readRDS("gadm36_POL_1_sp.rds")
myColours <- rep("forestgreen", 16)
myColours[5] <- "red"
plot(gadm, col = myColours, border = 'grey')
```

### Pary wykresów

```{r echo=FALSE}
pairs(iris)
```


## Jak nie tworzyć wykresów?

Rankingi na smarterpoland.pl - [link](http://smarterpoland.pl/index.php/2017/12/najgorszy-wykres-2017-roku/)

</div>

